臺灣臺中地方法院民事判決  
110年度中簡字第2880號
原      告  鄉林維也納社區管理委員會

法定代理人  陳聰濱  
訴訟代理人  王翼升律師
複代理人    湯建軒律師
被      告  許志林  
上列當事人間請求給付管理費事件，於民國111年9月1日言詞辯
論終結，本院判決如下：
    主      文
被告應給付原告新臺幣壹拾捌萬陸仟陸佰元，及自民國一百一十
年八月三日起至清償日止，按週年利率百分之五計算之利息。
訴訟費用新臺幣壹仟玖佰玖拾元由被告負擔。
本判決得假執行。
    事實及理由
一、原告起訴主張：被告為維也納社區之住戶，依社區規約約定
    ，應按期繳納管理費，惟自民國102年10月起至110年3月止
    ，每期管理費為新台幣（下同）9,900元，被告累計30期管
    理費（管理費每3個月為一期）未繳納，扣除102年、103年
    、106年、108年及109年被告出席區分所有權人會議，每次
    得扣抵500元，另被告自102年10月起至105年6月止積欠之管
    理費107,900元，業經鈞院106年度簡上字第378號判決確定
    ，自105年7月起至110年3月止，被告尚應給付原告管理費18
    6,600元（計算式：9900×00－0000－000000＝186600），爰依
    公寓大廈管理條例第21條規定提起本件訴訟等語。並聲明：
    如主文所示。
二、被告則以：
  ㈠原告之法定代理人非經合法程序之區分所有權人會議所選任
    ，並非適格之法定代理人。依鈞院108年度中簡字第3216判
    決意旨，原告社區之區分所有權人會議出席門檻依公寓大廈
    管理條例第31條規定，以超過2/3區分所有權人出席，為社
    區區分所有權人會議之有效門檻，惟109年、110年社區區分
    所有權人會議之出席人數31人，仍未達上開規定區分所有權
    人2/3（35人）之出席門檻，故上開會議選任之委員及主任
    委員，自始無效。  
　㈡99年11月28日區分所有權人會議並無決議修訂系爭規約第12
    條第1項第2款之管理費費率，僅原告擅自將未經議事項放入
    規約，故屬無稽。此由鈞院108年度中簡字第3216號判決並
    未將99年11月28日區分所有權人會議所修訂之管理費率認定
    為繳費之依據，及於106年度簡上第378號案件出庭補陳「…9
    9年11月28日當時的區分所有權人會議沒有討論收費標準…」
    ，足證原告主張99年11月28日區分所有權人會議決議收費標
    準，係自始無效等語，資為抗辯。並聲明：原告之訴駁回。
三、得心證之理由：
  ㈠原告主張被告為維也納社區之住戶，依社區規約約定，應按
    期繳納管理費，惟自民國102年10月起至110年3月止，被告
    累計30期管理費（管理費每3個月為一期）未繳納，扣除102
    年、103年、106年、108年及109年被告出席區分所有權人會
    議，每次得扣抵500元，另被告自102年10月起至105年6月止
    積欠之管理費107,900元，業經本院106年度簡上字第378號
    確定判決命被告給付等情，業據提出本院106年度簡上字第3
    78判決、存證信函及郵局回執影本為證，且為被告所不爭執
    ，自堪信為真正。
　㈡兩造所爭執者為系爭社區區分所有權會議之合法出席人數比
    例為何？原告法定代理人是否經區分所有權人會議合法選任
    ？系爭社區之管理費收費標準是否經區分所有權人會議決議
    ？經查：
　⑴系爭社區區分所有權會議之合法出席人數比例為何？
　　按區分所有權人會議之決議，除規約另有規定外，應有區分
    所有權人三分之二以上及其區分所有權比例合計三分之二以
    上出席，以出席人數四分之三以上及其區分所有權比例占出
    席人數區分所有權四分之三以上之同意行之，公寓大廈管理
    條例第31條定有明文。經查，系爭社區之住戶規約於93年9
    月25日區分所有權人會議修訂為：該公寓大廈僅須有區分所
    有權人過半數以上出席，即可召開區分所有權人會議，有該
    會議紀錄附卷可稽（見本院卷第113頁），並有本院95年度
    訴字第2569號判決影本可參，是以系爭社區住戶規約經93年
    9月25日區分所有權人會議決議修訂後，區分所有權人會議
    決議之出席人數為區分所有權人過半數，即屬合法，亦與公
    寓大廈管理例第31條所稱「除規約另有規定」相符，已無適
    用公寓大廈管理例第31條規定之出席比例。被告抗辯系爭社
    區區分所有權人會議，須依公寓大廈管理條例第31條規定，
    以超過2/3區分所有權人出席，始為合法乙節，自無可採。
　⑵原告法定代理人是否經區分所有權人會議合法選任？
　　經查，系爭社區總戶數為51戶，為兩造所不爭執，109年、1
    10年區分所有權人會議簽到人數均為31人，有台中市西屯區
    公所函文檢送區分所有權人會議報備資料可稽（見本院卷第
    215、263頁），區分所有權人會議出席人數均已逾區分所有
    權人過半數以上出席，原告法定代理人林麗鳳、陳聰濱分別
    經109年、110年區分所有權人會議選任為管理委員，再由管
    理委員會選為主任委員，即無不合。
　⑶系爭社區之管理費收費標準是否經區分所有權人會議決議？
　　經查，兩造前揭給付管理費之確定判決業已認定「依96年11
    月9日該次的區分所有權人會議，既已決議上開收費標準，
    參照前述公寓大廈管理條例第10條第2項規定，顯見區分所
    有權人會議已另有規定者，且係依法律授權為之，本院自應
    尊重社區自治原則，從其規定，而難認該次會議有何違法或
    無效之情形」，有本院106年度簡上字第378號判決影本在卷
    足憑；再者，被告對原告另案起訴請求確認96年11月9日區
    分所有權人會議決議無效，亦經本院108年度訴字第3272號
    判決駁回，亦有該判決影本在卷可憑，是以系爭社區之管理
    費收費標準業經96年11月9日區分所有權人會議決議，洵堪
    認定。被告辯稱：99年11月28日區分所有權人會議沒有討論
    收費標準，99年11月28日規約所修訂之管理費率是自始無效
    云云，顯係就區分所有權人決議日期與規約修訂日期混淆，
    自無足取。   
  ㈢按學說上所謂之爭點效，係指法院於確定判決理由中，就訴
    訟標的以外當事人所主張之重要爭點，本於當事人辯論之結
    果已為判斷時，除有顯然違背法令，或當事人已提出新訴訟
    資料足以推翻原判斷之情形外，於同一當事人就與該重要爭
    點有關所提起之他訴訟，不得再為相反之主張，法院亦不得
    作相反之判斷，以符民事訴訟法上之誠信原則而言。是爭點
    效之適用，必須前後兩訴訟當事人同一，且前案就重要爭點
    之判斷非顯然違背法令，及當事人未提出新訴訟資料足以推
    翻原判斷等情形始足當之（最高法院99年度台上字第781號
    裁定要旨參照)。參諸本院106 年度簡上字第378 號判決、
    本院108 年中簡字第3216號判決二案，本院106 年度簡上字
    第378 號判決係鄉林維也納社區管理委員會（即本案原告）
    請求許志林（即本案被告）給付管理費事件，本院108 年中
    簡字第3216號判決則為鄉林維也納社區管理委員會（即本案
    原告）請求莊政達（訴外人）給付管理費事件，上開判決雖
    有論及96年11月9日區分所有權人會議決議之效力，惟本院1
    08 年中簡字第3216號案件與本案當事人並非同一，本院108
    年中簡字第3216號案件亦未將96年11月9日區分所有權人會
    議決議是否無效列為重要爭點，自不生拘束本院判斷之效力
    ，附此敘明。
  ㈣按區分所有權人或住戶積欠應繳納之公共基金或應分擔或其
    他應負擔之費用已逾二期或達相當金額，經定相當期間催告
    仍不給付者，管理負責人或管理委員會得訴請法院命其給付
    應繳之金額及遲延利息，公寓大廈管理條例第21條定有明文
    。經查，被告自102年10月至105年6月止共積欠管理費33個
    月，其每月應繳管理費3,300元，扣除被告曾出席2次區分所
    有權人會議，每次出席折抵管理費500元，共折抵1,000元，
    被告應給付管理費107,900元等情，業經本院106年度簡上字
    第920號判決確定，是以原告主張被告每月應繳之管理費為3
    ,300元，堪予採信。本件被告自105年7月起至110年3月止共
    計積欠管理費57個月，扣除被告曾出席3次區分所有權人會
    議，每次出席折抵管理費500元，共折抵1,500元，被告應給
    付原告管理費186,600元（計算式：3300×57－1500＝186600）
    。被告所積欠之管理費既已逾2期以上，復經原告定相當期
    間催告後，迄仍未給付。從而，原告依據公寓大廈管理條例
    第21條規定，請求被告給付積欠之管理186,600元及自支付
    命令送達翌日即110年8月3日起至清償日止，按年息百分之5
    計算之遲延利息，為有理由，應予准許。
四、本件判決係依民事訴訟法第427條第1項規定適用簡易訴訟程
    序，所為被告敗訴判決，應適用民事訴訟法第389條第1項第
    3款之規定，依職權宣告假執行。
五、本件事證已臻明確，兩造其餘攻擊防禦方法及所舉證據，經
    審酌結果，與本件判決結論均無影響，爰不一一論述，附此
    敘明。
六、訴訟費用負擔之依據：民事訴訟法第78條。
中　　華　　民　　國　　111 　年　　9 　　月　　29　　日
                      臺灣臺中地方法院臺中簡易庭
                                  法　官　吳蕙玟
以上正本係照原本作成。
如不服本判決，應於送達後20日內，向本院提出上訴狀並表明上
訴理由，如於本判決宣示後送達前提起上訴者，應於判決送達後
20日內補提上訴理由書（須附繕本）。如委任律師提起上訴者，
應一併繳納上訴審裁判費。
中　　華　　民　　國　　111 　年　　9 　　月　　29　　日
                                  書記官　楊思賢